---
title: "Serie de pasajeros en vuelos internacionales"
---

##   
## 1. Análisis descriptivo de la serie
##   

Esta serie detalla los miles de pasajeros que han volado a nivel mundial en el período indicado

```{r}
library(fpp2)
AirPassengers
autoplot(AirPassengers) +
  ggtitle("Monthly Airline Passenger Numbers 1949-1960")
```

```{r}
library(summarytools)
library(knitr)
kable(descr(AirPassengers), caption = "Resumen de estadísticos descriptivos")

```

##    
## 2. Análisis de componentes presentes en la serie
##   

Autocorrelogramas

```{r}
ggtsdisplay(AirPassengers)
```

Gráficos de estacionalidad

```{r}
forecast::ggseasonplot(AirPassengers)
forecast::ggseasonplot(AirPassengers, polar = TRUE)
forecast::ggsubseriesplot(AirPassengers)
```

Pruebas analíticas para determinar presencia de tendencia y estacionalidad: test de Cox-Stuart y test de Friedman.

```{r}
library(randtests)
randtests::cox.stuart.test(AirPassengers)
library(seastests)
seastests::fried(AirPassengers)
```



1. El análisis del gráfico secuencial de la serie muestra la presencia tanto de tendencia como de estacionalidad.
2. El análisis del ACF también indica la existencia de tendencia marcada (por la caída suave de los coeficientes de correlación significativos) y de estacionalidad (porque el coeficiente de correlación #12 es significativo).
3. El resultado de la prueba de Cox-Stuart permite concluir que existe tendencia y el resultado de la prueba de Friedman lleva a concluir que hay estacionalidad (en ambos casos se rechaza la hipótesis nula según la cual el componente no está presente).




##   
## 3. Separación de datos de entrenamiento y de prueba
##   

```{r}
datos.training <- window(AirPassengers, end = c(1959, 12))
datos.test     <- window(AirPassengers, start = c(1960, 1))

```

#### Datos de entrenamiento para construir los modelos

```{r}
datos.training
```

#### Datosde prueba para calcular el error del pronóstico

```{r}
datos.test
```


