---
title: "Descomposición estacional"
---

##  
## 1. Descomposición usando STL
##  

Esta es la descomposición de la serie usando STL, aislando el componente estacional y dejando aparte el componente de tendencia ciclo para ser usado como base para realizar el pronóstico:  


```{r}
a <- forecast::mstl(datos.training)
head(a, 10)
autoplot(mstl(datos.training)) +
  ggtitle("Descomposicion de la serie de Air Passangers")

```

##   
## 2. Cálculo del pronóstico 
##  

Y el pronóstico para el siguiente año usando los diferentes métodos  sería:

```{r}
library(gridExtra)
pronostico.stl1 <- stlf(datos.training, method = "naive", h = 12)
pronostico.stl1
g1 <- autoplot(pronostico.stl1) + ggtitle("Método Naive")
g1
pronostico.stl1$mean


pronostico.stl2 <- stlf(datos.training, method = "ets", h = 12)
pronostico.stl2
g2 <- autoplot(pronostico.stl1) + ggtitle("Método ETS")
g2

pronostico.stl3 <- stlf(datos.training, method = "arima", h = 12)
pronostico.stl3
g3 <- autoplot(pronostico.stl1) + ggtitle("Método ARIMA")
g3

pronostico.stl4 <- stlf(datos.training, method = "rwdrift", h = 12)
pronostico.stl4
g4 <- autoplot(pronostico.stl1) + ggtitle("Método rwdrift")
g4

grid.arrange(g1, g2, g3, g4, nrow = 2, ncol = 2)

```

##   
## 3. Evaluación de los pronósicos calculados 
## 

#### Evaluación de pronóstico con método Naive
####   

```{r}
mae.stl1 <- Metrics::mae(datos.test, pronostico.stl1$mean)
mse.stl1 <- Metrics::mse(datos.test, pronostico.stl1$mean)
errores.stl1 <- c(mae.stl1, mse.stl1)

```

####  
#### Evaluación de pronóstico con método ETS
####   

```{r}
mae.stl2 <- Metrics::mae(datos.test, pronostico.stl2$mean)
mse.stl2 <- Metrics::mse(datos.test, pronostico.stl2$mean)
errores.stl2 <- c(mae.stl2, mse.stl2)

```

####  
#### Evaluación de pronóstico con método ARIMA
####   

```{r}
mae.stl3 <- Metrics::mae(datos.test, pronostico.stl3$mean)
mse.stl3 <- Metrics::mse(datos.test, pronostico.stl3$mean)
errores.stl3 <- c(mae.stl3, mse.stl3)

```

####  
#### Evaluación de pronóstico con método rwdrift
####   

```{r}
mae.stl4 <- Metrics::mae(datos.test, pronostico.stl4$mean)
mse.stl4 <- Metrics::mse(datos.test, pronostico.stl4$mean)
errores.stl4 <- c(mae.stl4, mse.stl4)

```

####   
#### Resumen de errores
####  

```{r}
errores.stl <- rbind(errores.stl1, errores.stl2,
                     errores.stl3, errores.stl4)
colnames(errores.stl) <- c("MAE", "MSE")
rownames(errores.stl) <- c("Naive", "ETC", "ARIMA",        "rwdrift")
knitr::kable(errores.stl)
```

##   
## 4. Recomendación
##  

Con base en los errores del pronóstico, se recomienda utilizar el pronóstico generado con el método ARIMA.

##  

```{r}
errores.mejor.stl <- errores.stl3
errores.mejor.stl <- matrix(errores.mejor.stl, 1, 2)
colnames(errores.mejor.stl) <- c("MAE", "MSE")
rownames(errores.mejor.stl) <- "Mejor STL (ARIMA)"
knitr::kable(errores.mejor.stl)

```

